【裁判字號】    97,交聲,1621
【裁判日期】    980504
【裁判案由】    違反道路交通管理處罰條例聲明異議
【裁判全文】
臺灣士林地方法院交通事件裁定
原處分機關  臺北市交通事件裁決所
異  議  人  甲○○
即受處分人
                      樓
上列異議人即受處分人因違反道路交通管理處罰條例案件，對原
處分機關臺北市交通事件裁決所民國97年11月14日所為之處分（
原處分案號：北市裁罰字第裁22-A00XEL118號），聲明異議，本
院裁定如下：
    主  文
原處分撤銷。
甲○○不罰。
    理  由
一、原處分意旨略以：異議人即受處分人甲○○於民國97年10月
    24日16時14分許，駕駛車牌號碼588-YF號營業一般小客車（
    下稱上開營小客車），在臺北市○○○路與臺北車站南側前
    ，經臺北市政府警察局中正第一分局交通分隊警員乙○○攔
    停舉發「不服從交通勤務警察或依法令執行交通指揮、稽查
    任務人員之指揮」，應依道路交通管理處罰條例第60條第2
    項第1 款、第63條之規定，裁處異議人罰鍰新臺幣900 元，
    並記違規點數1 點。
二、聲明異議意旨略以：當天警察並未依法執行先叫異議人靠邊
    停妥後再出示證件，而是於異議人尚在行駛中，微靠路邊時
    就叫異議人先出示證件，這是不當攔查車輛，很不安全，異
    議人並非不服稽查，僅係想停妥後再出示證件，員警之陳述
    並非屬實，請依法撤銷不符事實之罰單等語。
三、按汽車駕駛人，駕駛汽車不服從交通勤務警察或依法令執行
    交通指揮、稽查任務人員之指揮或稽查者，處新臺幣900 元
    以上1800元以下罰鍰，並予記違規點數1 點，道路交通管理
    處罰條例第60條第2 項第1 款、第63條第1 項第1 款分別定
    有明文。
四、經查：
（一）本件違規事實係異議人於97年10月24日16時14分許，駕駛
      上開營小客車，行經臺北市○○○路與臺北車站南側前，
      因不服從依法執勤之警察或稽查人員指揮或稽查，為臺北
      市政府警察局中正第一分局交通分隊警員攔停舉發，而製
      臺北市政府警察局掌電字第A00XEL118 號舉發違反道路交
      通管理事件通知單（下稱上開舉發通知單），惟異議人於
      應到案日期（97年11月10日）前到案陳述不服舉發，裁決
      機關認無理由，而於97年11月14日，以北市裁罰字第裁22
      -A00XEL118號違反道路交通管理事件裁決書（下稱上開裁
      決書），裁決處異議人新臺幣900 元之罰鍰，並記違規點
      數1 點，有上開舉發通知單、上開裁決書各1 份附卷可稽
      。
（二）上揭事實固據證人即舉發本件違規之警員乙○○於本院訊
      問時結證稱：97年10月24日當天，伊在執行忠孝西路、館
      前路的交通疏導勤務，伊站在忠孝西路上即新光三越百貨
      的對面，先攔下一輛計程車，是在公車站牌10公尺臨時停
      車（就是現場圖B 車），伊就製單舉發，在舉發中，就看
      到異議人也開著計程車（就是現場圖A 車）正好在B 車計
      程車後面停車載客，伊就吹哨用手勢指揮異議人在原地停
      車不要動，伊當時有著制服，異議人不服從伊的指揮，仍
      繼續行駛，行駛到現場B 車的旁邊與B 車併排的位置，當
      時伊站在B 車駕駛座旁邊，伊就再次將異議人攔停，異議
      人這次有停車，伊就走到駕駛座旁請異議人路邊停車，異
      議人搖下車窗說沒有違規，但是伊第一次攔停時，異議人
      就沒有停了，第二次攔停時因為有安全上的考量，伊就沒
      有再堅持請異議人在路邊停車，直接請異議人出示行照、
      駕照，結果異議人就堅持說要路邊停車再出示駕照、行照
      ，伊請異議人先出示駕照、行照，再指揮異議人到路邊停
      車，異議人仍然不肯，經過一段伊與異議人對談後，認應
      無安全上的考量，所以伊就記下車號，先去舉發B 車的違
      規，此時異議人就自己停到B 車前面的位置，伊忘了是異
      議人主動出示，或是伊過去要求異議人提出行照、駕照，
      之後伊就告知異議人有違反了在公車站牌10公尺禁止臨時
      停車的規定，跟不服從指揮稽查的規定，並當場開單舉發
      ，分別各開1 張違規通知單，異議人2 張違規通知單都有
      收受，但只有簽收臨時停車違規的部分，不服從指揮稽查
      違規通知單的部分，異議人有收受，但沒有簽名等語（見
      本院98年1 月9 日訊問筆錄），並有證人當庭提出之現場
      圖1 紙在卷足參（附於本院卷第26頁）。惟異議人對證人
      乙○○上開證詞，辯以：證人所述的第一次攔停，伊根本
      沒有看到，也沒有聽到證人所述第一次的吹哨及指揮伊停
      車，是伊把車子切出來時，才看到證人從前面計程車停車
      位置旁的紅磚道位置走出來，對伊招手叫伊停車，伊有意
      識到可能是違規停車，所以伊請客人下車，準備接受這張
      罰單，證人有過來，伊有搖下車窗與證人對話，向證人求
      情，但當時證人並沒有叫伊靠邊停車，只是要伊出示證件
      ，堅持要開罰單，伊就說伊要路邊停車，等安全再出示證
      件等語，而經本院當庭勘驗證人乙○○所提出之舉發現場
      錄音光碟，勘驗結果：「一有出現吹哨的聲音。二有一男
      子稱『請靠邊停』，之後出現女子的聲音，與該男子有對
      話爭執，該男子對女子表示『小姐，請出示駕照、行照』
      ，該女子堅持要靠邊停才願意出示，該男子再次向該女子
      表示『若你不拿出駕照、行照，將會因為不服從指揮會再
      違反另外的處罰規定』，該女子很大聲說『我不是不拿出
      來，我是要靠邊再拿出來，所以我沒有不服從』。」，有
      本院98年1 月9 日勘驗筆錄在卷足憑（見本院卷第24頁）
      ，且證人乙○○及異議人均就上開勘驗結果係舉發現場其
      2 人之對話內容一節陳明在卷，據此，可認異議人上開所
      辯尚非子虛。
（三）按人民違反法律上之義務而應受行政罰之行為，法律無特
      別規定時，雖不以出於故意為必要，仍須以過失為其責任
      條件，但應受行政罰之行為，僅須違反禁止規定或作為義
      務，而不以發生損害或其危險為其要件者，推定為有過失
      ，於行為人不能舉證證明自己無過失時，即應受處罰（司
      法院大法官會議釋字第275 號解釋參照），是原則上人民
      祇須有違反法律上之義務，不問係出於故意或過失，故均
      應受行政罰，惟法律如有特別規定或者解釋上僅就故意行
      為科罰時，就人民因過失違反規定之行為，自不得處罰，
      而道路交通管理處罰條例第60條第2 項第1 款關於汽車駕
      駛人駕駛汽車不服從交通勤務警察或依法令執行交通指揮
      、稽查任務人員之指揮或稽查應科處罰鍰之規定，在解釋
      上應僅係處罰故意行為，此由該規定之用語為「..... 不
      服從..... 指揮或稽查.... 」 觀之甚明。本件證人乙○
      ○舉發異議人不服從指揮稽查部分，係指第一次、第二次
      攔停異議人，異議人都不停車；請異議人出示駕照、行照
      的部分，異議人也沒有出示等情，此亦經證人乙○○於本
      院訊問時陳述明確（見本院同上訊問筆錄），而依前所述
      ，證人乙○○予以當場攔停並要求異議人出示證件接受稽
      查，其公權力之發動雖並非毫無所據，惟證人乙○○既係
      執行交通勤務警員，就此車輛併排情形之潛在風險當知之
      甚明，而其固因主觀上認為無危險之虞，即逕令異議人於
      併排情形下接受稽查，然此時，異議人為求自身及交通安
      全，堅持表示將車輛停靠於路邊安全之處始配合稽查，其
      要求乃難謂有何違背法理之情。是據前揭事證，除證人黃
      榮義上開證述外，既尚乏積極證據足以證明異議人明知警
      員有第一次攔停行為而故意不服從之情形，而異議人於第
      二次經警攔停時，即有停車，並待警員放行後，自動將車
      輛停靠於路邊，並出示其行、駕照以供警員稽查，則本件
      尚難認異議人自始主觀上有何不服從交通勤務警察稽查之
      故意，職是，揆諸前開說明，即無從認定異議人有該當於
      道路交通管理處罰條例第60條第2 項第1 款規定之違規行
      為。
五、綜上所述，原處分機關逕據上開舉發通知單所載之違規事實
    ，依道路交通管理處罰條例第60條第2 項第1 款、第63條第
    1 項第1 款之規定，裁處異議人罰鍰900 元，並記違規點數
    1 點，尚有未洽。異議人聲明異議為有理由，自應由本院裁
    定撤銷原處分，並諭知異議人不罰。
據上論斷，應依道路交通管理處罰條例第87條第2 項，道路交通
案件處理辦法第20條前段，裁定如主文。
中    華    民    國    98    年    5     月    4     日
                        交通法庭 法  官  王美玲
以上正本證明與原本無異。
如不服本裁定，應於裁定送達後5日內向本院提出抗告狀。
                                 書記官  蔡昀潔
中    華    民    國    98    年    5     月    4     日


司法院資訊處製作；財團法人民間司法改革基金會備份。
